臺灣高等法院刑事判決　　　　　　　　 94年度上訴字第222號
上　訴　人
即　被　告　乙○○
指定辯護人　本院公設辯護人　甲○○
上列上訴人因違反毒品危害防制條例案件，不服臺灣基隆地方法
院93年度訴字第507 號，中華民國93年12月9日第一審判決（起
訴案號：臺灣基隆地方法院檢察署93年度偵字第2060號），提起
上訴，本院判決如下：
    主  文
上訴駁回。
    事  實
一、乙○○與姓名年籍不詳綽號「小龍」之成年男子基於意圖營
　　利而販賣第一級毒品海洛因之概括犯意聯絡：（一）許陳榮
　  於民國93年5 月20日間晚間某時，先以其門號0000000000號
    之行動電話，聯絡乙○○所使用之0000000000門號（此為遠
    傳電信公司之易付卡門號，該門號登記使用人係夏志宏），
    告知位在基隆市○○區○○街150 巷28號之乙○○其欲購買
    新台幣（下同）1000元之重量不詳之1 小包海洛因，乙○○
    即轉知亦位在基隆市○○區○○街150巷28號之「小龍」，
    「小龍」將1小包海洛因交予乙○○，乙○○再以其前開使
    用門號之行動電話聯絡許陳榮之前開門號行動電話，指示許
    陳榮至基隆市○○區○○街之路邊會合，乙○○與許陳榮會
    合後，交付許陳榮1小包海洛因，許陳榮依約支付1000元予
    乙○○，乙○○回至基隆市○○區○○街150巷28號後，即
    將該1000元交予「小龍」。（二）許陳榮又於93年5月24日
    晚間9時46分25秒許，以其前開門號行動電話聯絡乙○○所
    使用之前開門號行動電話，表示欲向乙○○購買「女生」（
    暗語，意指第一級毒品海洛因）之毒品施用，乙○○表示其
    手上無貨，其遂轉向其身旁之「小龍」詢問，「小龍」即指
    示乙○○將包在衛生紙內之3小包共計2000元之海洛因（合
    計淨重0.27公克）交予許陳榮，乙○○與許陳榮遂約定在基
    隆火車站前見面，「小龍」隨即駕駛機車附載乙○○前往，
    並於同日22時許左右到達基隆火車站前，迨乙○○將前開3
    小包海洛因交予許陳榮，許陳榮先至附近公廁找尋與其合夥
    購買海洛因之不詳年籍之「錢俊仁」索錢，因無法尋著「錢
    俊仁」而折返交易地點，欲將前開3小包海洛因交還乙○○
    ，然該時乙○○因舉動有異且為臺灣基隆地方法院檢察署通
    緝中而正為警方監視中，迨許陳榮折回交易地點欲將前開3
    小包海洛因交還乙○○時，警方即上前依法逮捕該2人，並
    在許陳榮身上查獲乙○○所販賣並交付之前開海洛因3包，
    「小龍」在暗處見狀逃逸無蹤。經警採集許陳榮之尿液送驗
    ，許陳榮尿液代謝物中確實含有第一級毒品海洛因之代謝物
    （許陳榮持有及施用毒品部分已由檢察官另案偵辦）。
二、案經基隆市警察局第一分局報告臺灣基隆地方法院檢察署檢
    察官偵查起訴。
    理　由
一、訊據上訴人即被告乙○○對於右開事實坦承不諱，並經證人
    許陳榮於警、偵訊時對於右開如何向被告聯絡購買海洛因之
    事實證述甚詳。被告雖於警、偵訊時辯稱「小龍」於93年5
    月24日晚間將海洛因3 包交給伊要伊轉交給許陳榮時，該3
    包海洛因包著衛生紙，且「小龍」該次亦無講到錢，伊不知
    衛生紙內是包著海洛因，況「小龍」向伊說衛生紙內包著安
　　眠藥云云；又原審公設辯護人認被告將海洛因交予許陳榮後
    ，又將許陳榮交付之買賣價金全數交予小龍」，因之，被告
    無營利意圖，應僅構成轉讓海洛因罪云云。而本院公設辯護
　　人則以被告為許陳榮調貨，充其量為幫助施用毒品云云，為
  　被告辯護。惟查：(一)證人許陳榮第1次即93年5月20日晚間向
    被告聯絡買海洛因，被告即係向「小龍」調取之而交予許陳
    榮並收取對價1000元，並將該1000元交予「小龍」，此業據
    被告自承在案，被告且明確陳稱知道該次交易之物品係海洛
    因。至第2次交易被告雖尚未收取價金，惟其既將交易之毒
    品交付，並由許陳榮收受，縱許陳榮一時或因故無法立即交
    付價金，乃無礙雙方交易之完成。又被告於偵訊時供承伊兩
    邊（即許陳榮、「小龍」）都有幫（因許陳榮、「小龍」2
    人互不認識），小龍偶爾會拿一些海洛因給伊用等語，其於
    原審審理時又供稱伊有向「小龍」買過海洛因，若伊有介紹
　　朋友跟「小龍」拿海洛因或幫「小龍」交付海洛因，則小龍
　　會給伊多一點海洛因等語，可見被告係充任毒販「小龍」之
  　交通角色，以換取在向「小龍」購買海洛因時，可以獲取額
    外之份量，被告之營利意圖昭然若揭。(二)且被告明知其係為
　　「小龍」擔任交通角色，又焉有不知第2次交予許陳榮之衛
　  生紙內所包覆之物為何物之理？況安眠藥在市面合法藥局皆
    有販售，取得容易，且屬合法之交易，「小龍」豈有載同被
    告一同至基隆火車站而由被告出面擔任交通角色卻僅在交付
    安眠藥？且又何須因此給予被告額外份量之海洛因之必要？
    再本案扣獲之海洛因係軟質粉末，而安眠藥則屬粒狀硬質之
    藥品，非惟如是，被告且係施用毒品第3犯之人犯，並因施
　　用第1級、第2級毒品而經原審於93年1月19日判處有期徒刑
  　10月確定而遭執行通緝，此有本院被告全國前案紀錄表1紙
    在卷可稽，即使前開3包海洛因以衛生紙包覆，被告一摸亦
    即知內容物絕非安眠藥，其推稱不知內容物，無非卸責之遁
    詞耳。(三)復核卷附之證人許陳榮所有之0000000000門號行動
　  電話、被告所使用之0000000000門號行動電話之通聯紀錄，
    該2門號於93年5月20日傍晚起即有密集之通聯，而由基地台
    位置可顯示，自該日傍晚起至該日晚間10時20分11秒止，證
    人許陳榮係自其所住居之基隆市信義區往同市○○區○○街
    方向移動，可見被告自承其接到證人許陳榮之聯絡電話時，
    其位在基隆市○○區○○街150巷28號，其通知許陳榮至基
    隆市○○區○○街路邊交易海洛因等語，證人許陳榮亦證稱
    其電話聯絡被告後，係約至基隆市○○區○○街交易海洛因
    等語，所供互核相符。又查，由前開通聯紀錄可知，被告與
    證人許陳榮之前開2行動電話自93年5月24日晚間6時40分許
    後亦有密集之通聯，而由基地台位置可顯示，自該日該時之
    後，證人許陳榮係自其所住居之基隆市信義區往基隆火車站
    之方向移動，可見被告所自承、證人許陳榮所證述如事實欄
    一(二)之事實亦屬真實。(四)至被告自警、偵訊以迄原審調查時
    供陳其係幫「小龍」送海洛因予許陳榮，「小龍」係使用
    0000000000門號行動電話等情。經調取卷附之0000000000門
    號通聯紀錄，發現該門號於93年5月20日凌晨2時13分許、上
    午10時59分許、上午11 時16分許、於93年5月21日上午10時
    23分許、上午10時27分許、中午12時2分許、中午12時56分
    許、下午1時53分許、下午5時59分許、下午6時1分許、下午
    6時20分許、晚間10時45 分許、93年5月22日凌晨2時34分許
    、凌晨2時35分許、下午1時4分許、下午1時14分許、下午1
    時22分許、下許1時32分許、下午3時21分許、下午3時22分
    許、下午3時44分許、晚間10時22分許、93年5月23日凌晨4
    時19分許、上午9時35分許、上午9時54分許、93年5月24日
    晚間8時1分許與被告使用之0000000000門號行動電話有密切
    之通聯，且據0000000000 門號之通聯紀錄可知，該門號於
    93年5月24日晚間10時17分、晚間10時19分許發話之基地台
    位址在基市○○區○○路（即基隆火車站附近），可見被告
    陳稱其係充當「小龍」販賣海洛因之交通角色，又其陳稱其
    與證人許陳榮約定在基隆火車站前見面，「小龍」隨即駕駛
    機車附載其前往，並於同日22時許左右到達基隆火車站前，
    而由其將前開3小包海洛因交予許陳榮等各情節，尚非無端
    虛構。原審亦曾於93年9月16日、同年10月8日2度核發偵查
    指揮書，令移送機關監聽0000000000門號及搜索基隆市○○
    區○○街150巷28號，然因0000000000門號現已無人使用，
    搜索基隆市○○區○○街150巷28號亦無所獲，此有施健良
    偵查員93年10月26日製作之偵查報告附卷可稽，因之本件尚
    無從因被告之供述而破獲「小龍」其人，況「小龍」於本案
    係與被告立於共犯之地位，被告並非向「小龍」買受海洛因
    後再獨立販賣海洛因予許陳榮，因之，「小龍」尚非毒品危
    害防制條例第17條所謂之「毒品來源」，被告自無法因其前
    開供述而獲該法條之減刑，然其之陳述既非無的放矢，則當
    得作為本案量刑審酌事項。末按以幫助他人犯罪之意思而參
    與犯罪構成要件之行為者為正犯。本件被告既與毒品買受人
    接洽，收取價金交付毒品，均與販賣毒品之態樣相合，是應
    認與綽號”小龍”者為共同正犯，辯護人分別以轉讓毒品或
    幫助施用，並不構成販賣毒品為被告辯護，尚無採酌價值。
    (五)此外，本案扣獲之海洛因3小包經送驗確係第1級毒品海洛
    因成分，合計淨重0.27公克，此有法務部調查局鑑定通知書
    紙一紙附卷可憑，證人許陳榮於為警查獲時所採尿液則呈嗎
    啡陽性反應，此有基隆市衛生局檢驗成績書1紙存卷足參，
    被告為警查獲時，其所使用之0000000000門號行動電話於93
    年5月24日21時44分（按依前開通聯紀錄，正確之通話時間
    應為晚間9時46分25秒）確有與綽號「鳥來仔」之許陳榮通
    話之紀錄，此亦有該行動電話通話紀錄之螢幕照片3幀在卷
    可稽，本件事證明確，被告連續販賣海洛因之犯行足堪認定
    。
二、核被告所為，係犯毒品危害防制條例第4 條第1 項之販賣第
    一級毒品罪。被告與「小龍」間，有共同犯意之聯絡及行為
    之分擔，為共同正犯。又被告與「小龍」2 人前後2 次販賣
    第一級毒品，時間緊接，所犯係構成要件相同之罪名，顯係
    基於概括之犯意而為之，為連續犯，以一罪論，本應依刑法
    第56條之規定加重其刑，然毒品危害防制第4 條第1 項之罪
    之法定刑為死刑或無期徒刑，依法不得再加重。被告年輕識
    淺，販毒之期間未長，衡諸其每次販賣毒品之價格及每次販
    賣之數量均非鉅額，被告且自警訊伊始已竭盡所能提供線索
    以供查察其共犯「小龍」，認即使課以毒品危害防制條例第
    4條第1項之罪之法定最低本刑仍屬過重，爰依刑法第59條之
    規定酌減其刑。
三、原審以被告罪證明確，本同上見解，適用毒品危害防制條例
    第4 條第1 項、第18條第1 項前段、第19條第1 項、刑法第
    11條前段、第28條、第56條、第59條，併爰審酌被告年輕力
　　盛，不知努力工作，反共同販毒予他人以換取毒品施用、渠
　  之販毒行為對國人健康危害甚鉅、販毒之期間、次數與數量
    、其犯後態度尚屬良好等一切情狀，量處有期徒刑7 年6 月
    。扣案之海洛因3 小包（合計淨重0.27公克），均應依毒品
    危害防制條例第18條第1 項前段規定，宣告沒收銷燬之；又
    被告與「小龍」2人販賣海洛因之所得為1000元，業據證人
    許陳榮證述甚詳，該因犯罪所得之財物，應依毒品危害防制
    條例第19條第1項之規定宣告沒收，如全部或一部不能沒收
    時，則以其財產抵償之；至尚未取得之2000元，非屬販賣海
    洛因之所得，不予宣告沒收，在此敘明。其認事用法，均無
    不合，被告上訴意旨否認犯罪並指摘原判決不當，為無理由
    ，應予駁回。
據上論結，應依刑事訴訟法第368 條，判決如主文。
本案經檢察官張啟彬到庭執行職務。
中　　華　　民　　國　　94　　年　　3 　　月 　　9  　日
                  刑事第六庭審判長法  官  許國宏
                          　　　　法　官  林銓正
　　                              法  官  洪光燦
以上正本證明與原本無異。
如不服本判決，應於收受送達後10日內向本院提出上訴書狀，其
未敘述上訴之理由者並得於提起上訴後10日內向本院補提理由書
（均須按他造當事人之人數附繕本）。
　                                書記官  陳玉嬋
中　　華　　民　　國　　94　　年　　3 　　月　　10　　日
附錄：本案論罪科刑法條全文
毒品危害防制條例第4條第1項
製造、運輸、販賣第一級毒品者，處死刑或無期徒刑；處無期徒
刑者，得併科新臺幣一千萬元以下罰金。
